# 投资方对永续债/优先股的会计处理

提问人：lichen1102 时间：2014-09-10 22:45:39
各位老师： 按照财政部《金融负债和权益工具的划分和会计处理规定》，作为投资方，如果将永续债或者优先股划分为股性则在可供出售金融资产核算，但是没有对划分为债性的会计处理作出规定，如果划分为债性应该在那个会计科目核算呢？ 另外，如果划分为股性，发行方延期支付利息时，投资方按规定不应该计提利息，但是如果不计提利息，估值后账面价值和公允价值的差异则不尽合理，实务当中是否应该计提利息呢？ 非常感谢

回答人：chenyiwei
无论所投资的永续债或优先股在发行方如何分类，投资方均可根据其持有意图和金融资产“四分类”的基本原则，确定对永续债或优先股的投资归入何种类别。由于此类证券一般在活跃市场有交易，且无明确到期日，因此多数可能是分类为交易性金融资产或可供出售金融资产，不大可能作为贷款和应收款项（与“在活跃市场中没有报价”不符）或者持有至到期投资（与“到期日固定”不符）。相应地，这类投资期末应按公允价值计量。 如果条款明确约定了定期支付固定利息的条款，则可以按期计提利息收入；没有明确定期支付利息的（如发行人可以自主决定推迟利息支付的），则不可以按期计提利息收入，只有在发行人宣布支付利息时才能确认。

提问人：ぶ從薪婡過ぶ 时间：2015-04-08 10:29:17
陈版，问一下，企业发行计入权益工具的永续债，发行的佣金、手续费支出等费用应该冲资本公积么？如果手续费分 5 年支付，每年的手续费是不是也得冲资本公积？找个好多资料，都没有看见关于永续债费用的会计处理。谢谢！

回答人：chenyiwei
属于权益的永续债是计入“其他权益工具”而不是资本公积，相应地发行费用也是冲减其他权益工具。手续费应当在初始确认权益工具时按应付金额的折现值一次性扣除，不能分年扣除。

提问人：zhs7403 时间：2015-04-08 22:50:50
后续是否按照未确认融资费用思路转财务费用？即初始同时贷方确认长期应付款？

回答人：chenyiwei
是。将其作为整个长期应付款的未来现金流量的一部分进行考虑。

提问人：木叶白牙 时间：2015-12-05 12:06:25
老师您好： 优先股发行双方约定某日以明显低于赎回日优先股公允价值的金额赎回，可以合理判断发行方必定会赎回，那么是不是就算是可以判断是有到期日的，投资方应作为持有至到期投资核算？

回答人：chenyiwei
不可以，虽然从经济实质上看赎回的可能性很大，但是并没有约定发行人有赎回的合同义务，所以仍然是权益工具。

提问人：木叶白牙 时间：2015-12-05 12:08:22
老师您好： 新三板市场有市无价，交易频率低，算在市场中有报价但算活跃市场中有报价吗？该市场上定增获得的优先股可以作为交易性金融资产核算吗？

回答人：chenyiwei
新三板市场一般交易不活跃，其最近一次交易的成交价格不能直接作为公允价值的确定依据。

提问人：木叶白牙 时间：2015-12-05 12:13:00
陈版您好： 1 、既然优先股可能作为债来核算，能否例举什么样的条款会成为债？ 2 、优先股印象当中是可以约定期限的，如果约定了期限，单凭这一条就可以认定为债吗？ 3 、优先股和债有什么明显的区别吗？感觉优先股就是债的一种。。。

回答人：chenyiwei
要实质重于形式，不是看名称而是看实质，是否符合金融负债的定义。主要指引是《金融负债与权益工具的区分及相关会计处理规定》和金融工具列报准则的相关规定。

提问人：木叶白牙 时间：2015-12-05 12:15:38
陈版您好： 那是不是就是说像三板市场这样的不能够算活跃市场上有公开报价，取得这个市场发行的优先股不能够作为持有至到期投资核算？因为他没有一个公开的活跃市场？

回答人：chenyiwei
持有至到期投资是不行的。没有明确到期日的优先股，即使归类为债务工具，或者有活跃市场，也不能作为持有至到期投资。

提问人：QQ_9E71B7 时间：2016-12-06 18:16:17
陈版，想请教下，如果发行优先股的不是一个上市公司，公允价值无法直接从市场取得时，我们是需要评估来获得公允价值。为什么优先股持有放作为可供出售金融资产核算时要使用公允价值计量，而不是成本法核算的可供出售金融资产？

回答人：chenyiwei
一般来讲，能发行优先股的，其公允价值总是比一般的非上市公司容易确定。当然极个别情况下如果确实难以评估，可能也就只有按成本进行后续计量，但这应当是较为少见的情形。

提问人：QQ_9E71B7 时间：2016-12-07 11:58:34
陈版，谢谢回复。评估总是可以评的，所以公允价值还是可以取得。但，关于公司投资所持有的非上市公司的优先股为什么一定要用公允价值计量，还是想请您指教。如果是投资一个非上市公司的普通股，占比低，没有重大影响，我们肯定都是放在成本法核算的可供出售金融资产，那为什么投资一个非上市公司的优先股，同样占比低，没有重大影响，为什么要用公允价值计量呢？是因为优先股有一些区别于普通股的权利，使得这部分优先股投资的价值和账面价值是存在差异的所以应该用公允价值来计量？

回答人：chenyiwei
目前国内能发优先股的企业很少，也基本上会上市，公允价值还是能够可靠确定的。今后范围扩大后可能会出现你说的情况。

提问人：kuma 熊熊 时间：2017-08-17 17:01:55
请教陈版，如果约定了每期的固定收益，获取的利息收入放在投资收益合适还是利息收入合适？

回答人：chenyiwei
投资收益。不建议作为“财务费用——利息收入”。

提问人：呼叫帮助 时间：2018-03-16 20:28:23
陈版主，公司的永续债，作为权益工具处理，具体到实际操作和处理，有如下问题请教： 1 、公司法规定“以前年度亏损已足额弥补，才能分配股利”。如果公司未分配利润为负数，是否能分配永续债利息？ 如果选择递延，则后续年度融资成本会上升。 2 、如果公司决定在第 5 年兑付本息，需要重分类为金融负债？ chenyiwei回复 1 、归类为权益的永续债，其利息支付是按照利润分配处理的，且发行人有决定递延的自主权，所以也应当遵守公司法对利润分配顺序的规定，即尚存在未弥补亏损时不得分配。 2 、不用追溯前期。 请教陈版， 1 、为什么公司决定在第 5 年兑付本息，这不就是负债吗？可这里为什么不需要重分类为金融负债，是什么原因？
2 、会计上归类为权益的永续债，其利息能否税前扣除？

回答人：chenyiwei
1 、这是发行人自主决定的事项，没有外力（包括合同义务）可以强制他这样做。 2 、税法规定不明确，建议与主管税务机关沟通，个人理解不能扣除可能性较大。

提问人：呼叫帮助 时间：2018-03-16 21:00:02
chenyiwei回复 1 、央企的子公司，尤其是投资主体多元的子公司，利润分配应由股东大会作出决议，不受该《中央企业国有资本收益收取管理暂行办法》直接规范，所以其分红仍属于发行人可自主决定的事项。所以国电电力之类上市公司作为发行主体时，不考虑此事项。 2 、永续债和优先股是否作为权益的讨论，其依据是《企业会计准则第 37 号——金融工具列报》，而是否控制某个主体的讨论所依据的是《企业会计准则第 33 号——合并财务报表》。金融工具是合同，所以涉及金融工具的事项应当完全依合同条款为基础，不考虑所谓“实质性权利”或“保护性权利”的区分。这两类权利的区分只用于判断是否存在控制、共同控制或重大影响。 陈版实务中如何判断“实质性权利”或“保护性权利”的区分？

回答人：chenyiwei
这个问题请参考 2014 年修订后合并报表准则的应用指南、瑞华的操作指南。